---
title: "Odds Example"
author: '2018204094 박형빈'
output: 
  html_document:
    fig_caption: yes
    fig_height: 6
    fig_width: 8
    toc: yes
    toc_depth: 4
    toc_float: true

    theme: spacelab
    highlight: pygments
---

<br/>

# 일상생활에서 볼 수 있는 Odds 사례 한 가지

## Odds? 
Odds, 승산이라는 개념은 성공 확률 P에 대해, Odds는 성공 대비 실패의 확률 비율로 정의합니다. 이를 공식으로 표현하면 아래와 같습니다.  
``` {r}
# Odds = p / (1-p)
# Odds = 성공확률 / 실패확률
# Odds = 사건이 발생함 / 사건이 발생 안함 
```
즉, Odds는 P가 주어졌을 때 사건이 발생할 확률이 발생하지 않을 확률에 비해 몇 배 더 높은가를 해석할 수 있게합니다. 

## Example in Real life 
Odds, 승산의 개념은 월드컵에서 각 나라의 우승팀 배당률, 게임에서 이기고 질 확률 등과 같이 일상생활에 다양하게 예시를 들 수 있습니다.  
최근 약 3년간 전세계적으로 창궐한 Covid 19에 대해서도 Odds를 비유하여 예시를 들 수 있겠습니다.  

아래와 같은 상황을 가정하였을 때,  

- A : 코로나 환자와 접촉 후 -> 코로나에 감염됨 (1) 
- B : 코로나 환자와 접촉 후 -> 코로나에 감염되지 않음 (0)
- C : 코로나 환자와 접촉하지 않았지만 -> 코로나에 감염됨 (1)
- D : 코로나 환자와 접촉하지 않았고 -> 코로나에 감염되지 않음 (0)

코로나 환자와 접촉 후 코로나에 감염될(1) Odds를 구해봅시다.  

``` {r}
# 코로나 환자와 접촉 후 코로나에 감염될 확률 
# A / (A + B)
# 코로나 환자와 접촉 후 코로나에 감염되지 않을 확률 
# B / (A + B)

# 코로나 환자와 접촉 후 코로나에 감염될(1) Odds = A / B 
```

이번에는 코로나 환자와 접촉하지 않았지만 감염될(1) Odds를 구해봅시다. 
``` {r}
# 코로나 환자와 접촉하지 않았지만 감염될 확률 
# C / (C + D)
# 코로나 환자와 접촉하지 않고 감염되지 않을 확률 
# D / (C + D)

# 코로나 환자와 접촉하지 않았지만 감염될(1) Odds = C / D 
```

여기서 더 나아가서 위 두 공식을 조합한 Odds ratio를 구해보면 다음과 같다고 합니다. 
``` {r}
# 코로나 환자와 접촉 후 감염될 확률 / 접촉하지 않고 감염될 확률 
# A / B 
# -----
# C / D 

# Odds = AD / BC 
# 즉
# 요인에 노출된 집단에서 확진될 Odds / 요인에 노출되지 않은 집단에서 확진될 Odds 
```

Odds ratio, 오즈비는 확률 1을 기준으로 Odds ratio 값이 다음과 같을 경우

- OR = 1 : 코로나 환자와 접촉했다고 해서 코로나 감염에 유의미한 영향을 준다고 볼 수 없다 
- OR > 1 : 코로나 환자와 접촉한 경우는 접촉하지 않은 경우보다 Odds ratio만큼 더 높게 확진될 영향이 있다
- OR < 1 : 코로나 환자와 접촉한 경우는 접촉하지 않은 경우보다 Odds ratio만큼 더 낮게 확진될 영향이 있다 

라고 해석할 수 있다. 

이런 확률의 해석에 의해 의학통계학 분야에서는 Odds ratio를 채택하는 경우가 많고, 많이 사용하는 개념이라고 한다. 
